臺灣高等法院臺中分院刑事判決　　　　　　　　　九十一年度交上訴字第五二二號
　　上　訴　人
　　即　被　告　乙○○
　　選任辯護人　曾耀聰
右上訴人，因被告公共危險案件，不服臺灣臺中地方法院九十年度交訴字第一三四號
，中華民國九十一年二月二十一日第一審判決（聲請簡易判決處刑案號：臺灣臺中地
方法院檢察署九十年度偵字第一三六一九號），提起上訴，本院判決如左：
    主  文
上訴駁回。
    事  實
一、乙○○曾於民國（下同）八十五年間因妨害自由案件，經臺灣臺中地方法院判處
    有期徒刑十月，並經本院及最高法院判決上訴駁回而確定，指揮書執畢日期為八
    十七年二月十三日，於八十七年一月二十六日至一月三十日交付保護管束而執行
    完畢，猶不知悔改。乙○○於八十九年八月十六日上午七時許，駕駛動力交通工
    具車牌號碼ＵＷ－二六一九號自用小客車（尚未經過戶登記為乙○○所有），行
經臺中市○○路與健行路口時，理應注意車前狀況，隨時採取必要之安全措施，
    而依當時情形，天候為晴、路面無障礙、視距良好之情況下，其能注意竟未注意
    自後追撞停於車道上等待紅燈之丙○○○駕駛之車牌號碼ＯＲ－七五五號營業自
    用小客車，丙○○○駕駛之車輛受撞因而再追撞前方之文國治駕駛之車牌號碼Ｑ
    Ｍ－一二０五號自用小客車，致使丙○○○受有膝及小腿挫傷、頸部挫傷之傷害
    （傷害部分業因撤回告訴，由台灣台中地方法院檢察署檢察官另為不起訴處分）
    ，詎乙○○駕車肇事致人受傷時，竟未下車協助處理善後，經丙○○○敲打其汽
    車玻璃後，猶不理會而駕車逃逸，嗣經丙○○○記下車牌號碼而報警循線查悉駕
    駛人為乙○○，屢經傳喚均未到案。
二、案經丙○○○訴由臺中市警察局第二分局報請臺灣臺中地方法院檢察署檢察官偵
    查，經聲請簡易判決處刑後，由臺灣台中地方法院臺中簡易庭認不宜以簡易判決
    處刑，改依通常程序審理。
    理  由
一、訊據上訴人即被告（下稱被告）乙○○，對於右揭時地，駕車自後追撞告訴人等
    人二部車輛，致告訴人受傷而逕自離去之事實，先後於偵審中供承不諱，惟先後
    辯稱：係因家裡小孩生病，並無逃逸之意思等語。惟查，上開逃逸之犯罪事實，
    業據被告於檢察官偵查時坦承不諱（參見偵查卷二十頁），核與告訴人丙○○○
    於偵審中指稱之情節相符，且告訴人丙○○○因本次車禍受有膝及小腿挫傷、頸
    部挫傷傷害等情，復有台中市和平中醫聯合診所診斷證明書一份附卷可稽。茲依
    告訴人於本院九十一年五月二十一日審理時所證稱「（曾律師問：被害人當天是
    否有去敲被告的車窗）我是要問被告為何撞到人不下車，被告只是轉過頭看一下
    就把車開走了」、「（被告擋風玻璃(應係車窗之誤)有沒有搖下來）沒有」等語
    ，核與被告當庭所供，以及被告於本院九十一年四月二十二日調查時所情節均屬
    相符（參見本院卷二十、三八頁），顯見被告肇事當時，確實知悉被害人有前去
    敲打其車窗之舉止，至為顯明，則被告如非畏罪情虛，何須急於離去，自有可疑
    。又依台中市○○○道路交通事故調查報告表一份及現場照片二張所載，本件純
    係因被告之自後追撞前方等候號誌車輛之過失而肇事，甚為顯然，則被告若非畏
    罪潛逃，何以未在臺中市警察局交通警察隊肇事現場圖簽名（參見偵查卷二十至
    二二頁），或告知丙○○○其個人之姓名及任何可供聯絡方式後再離去處理他事
    ，在在與常情有悖，況該肇事現場圖之肇事車輛所載「自小客車ＵＷ─二六一九
    ，載明駕駛姓名為原車主李一明（並非被告或何人）」，顯見告訴人等人無從知
    悉該車係何人所駕駛，則被告辯稱因家中小孩生病急須處理而離去，被害人下車
    時沒怎麼樣云云，是否可信，甚有疑問。再者，被告上開辯詞，於原審或本院並
    無任何證據提出，而被告遲至九十年六月十九日到案後，於原審時又經傳喚無著
    ，再經通緝始緝獲，對照告訴人於警訊所供（參見偵查卷十八頁），顯見被告係
    因無錢處理而逕棄之不理，亦甚灼然。末按刑法第一百八十五條之四之肇事逃逸
    罪，以駕駛動力交通工具肇事，有致人死傷而逃逸之事實，為其構成要件，不以
    行為人明知被害人有死傷情形為必要，亦不以被害人為無自救能力人為必要（參
    照最高法院九十一年台上字第一三七號、九十年台上字第六七八六號判決意旨）
    ，至肇事者是否有遺棄之故意，其離去之原因為何，則非所問（參照最高法院九
    十年台上字第二一九一號判決意旨），考其立法目的即在促使駕駛人於肇事後能
    對被害人即時救護，以減少死傷之惡化，此觀該法條之立法目的，以及道路交通
    管理處罰條例第六十二條規定內容自明，是被告上開改稱所辯云云，無非係卸責
    之詞，不足採信。從而，被告肇事致人受傷後未即時下車救護而逕行離去逃逸之
    犯行，事證甚為明確，是被告上開犯行，洵堪認定。
二、核被告所為，係犯刑法第一百八十五條之四肇事逃逸罪。又被告曾於八十五年間
    因妨害自由案件，經原審判處有期徒刑十月，並經本院及最高法院判決上訴駁回
    ，於八十七年一月二十六日至一月三十日交付保護管束，指揮書執畢日期為八十
    七年二月十三日執行完畢之情事，有台灣台中地方法院檢察署刑案資料查註紀錄
    表及台灣高等法院被告全國前案紀錄表各一份附卷可稽，其於五年之內，再犯有
    期徒刑以上之本案之罪，係屬累犯，應依刑法第四十七條之規定加重其刑。原審
    經審理之結果，認被告罪證明確，因而適用刑法第一百八十五條之四、第四十七
    條等規定，並審酌被告肇事致人受傷而未下車救護反棄被害人於不顧，應予非難
    ，惟傷害部分已與被害人和解，及犯後所生危害、犯罪手段、犯後態度等一切情
    狀，量處被告有期徒刑八月，以資懲儆。經核其認事用法尚無違誤，量刑亦屬允
    當，被告提起上訴，請求依刑法第五十九條酌減其刑云云，固非無見，但查，上
    開肇事逃逸之刑罰，固係八十八年四月二十一日始增訂，但既列入第十一章之公
    共危險之章節內，顯見其立法目的在規範道路交通之公共安全，而道路交通管理
    處罰條例第六十二條亦有相同規定，是被告自難諉稱不知，況被告肇事時，已距
    該法公布之後一年多，更難推說不知該法令規定，且依被告肇事後逕自離去之態
    度，其後經警循線查悉被告係肇事者，告訴人多所要求處理，亦未處理（參見偵
    查卷十八頁），更於偵審中住居不定，自難認有何客觀上足以引起一般之同情，
    且核與刑法第五十九條規定之要件，顯有未合，則被告猶執陳詞，請求輕判，難
    認有理由，其上訴自應予駁回。
據上論結，應依刑事訴訟法第三百六十八條，判決如主文。
本案經檢察官甲○○到庭執行職務
中      華      民      國    九十一    年      五      月    二十八    日
                                　臺灣高等法院臺中分院刑事第二庭
                                    　　審判長法  官  羅  禮  政
                                          　　法　官  陳  欣  安
                                          　　法　官　蔡　聰　明
右正本證明與原本無異。
如不服本判決應於收受送達後十日內向本院提出上訴書狀，其未敘述上訴之理由者並
得於提起上訴後十日內向本院補提理由書（均須按他造當事人之人數附繕本）。
                                              書記官  郭　振　祥
中      華      民      國　  九十一     年      五       月   二十九   日
刑法第一百八十五條之四：
駕駛動力交通工具肇事，致人死傷而逃逸者，處六月以上五年以下有期徒刑。
                                                              　　　　　Ｆ
